臺灣臺北地方法院民事判決
111年度訴字第2602號
原      告  莊雅筑  
被      告  萌姬有限公司

法定代理人  許睿成  
上列當事人間損害賠償等事件，本院於民國111年9月20日言詞辯
論終結，判決如下：
    主  文
原告之訴及假執行之聲請均駁回。
訴訟費用由原告負擔。 
    事實及理由
壹、程序方面：
　　按訴狀送達後，原告不得將原訴變更或追加他訴。但請求之
    基礎事實同一者者，不在此限，民事訴訟法第255條第1項第
    2款定有明文。經查，原告起訴時聲明為：㈠被告應公開登報
    導歉及刊登紙本判決書、精神慰撫金新臺幣(下同)10萬元，
    並且開放未接種疫苗者內用。㈡願供擔保，請准宣告假執行(
    見本院卷第11頁)。嗣迭經變更，最終於民國111年6月23日
    書狀及本院111年9月20日言詞辯論期日變更訴之聲明為：㈠
    被告應刊登判決書於新聞紙、及取消疫苗通行證事項。被告
    應給付精神慰撫金共計10萬元。㈡願供擔保，請准宣告假執
    行(見本院卷第161、247頁)。核其變更屬同一基礎事實，與
    首揭規定相符，自應准許。至原告另追加被告心物語有限公
    司部分，另以裁定駁回。
貳、實體方面：
一、原告起訴主張：原告於111年4月18日私訊被告，被告告知原
    告須持有2劑以上疫苗接種證明才可內用，而原告尚未施打
    任何一劑COVID-19疫苗。因此被告要求有打2劑疫苗才可進
    入內用的行為，等同對沒有打疫苗的原告之名譽權造成不法
    侵害，且要求出示接種證明亦侵害原告個人資料之隱私權。
　　為此，爰依民法第195條等侵權行為法律關係之規定，請求
    被告賠償精神慰撫金並回復原告之名譽等語。爰聲明：如變
    更後聲明所示。
二、被告則以：自111年1月開始，從新聞媒體有看到衛福部長或
    臺北市長都有宣導要八大行業或餐飲業要客人出示打疫苗證
    明才可以進入消費，被告只是遵循政府的防疫指令，被告也
    是對自己的員工有一樣的要求，這是保護客人、員工的措施
    ，被告沒有侵權行為。如果原告認為政府的防疫指令不合理
    ，應該是對政府提告，而不是對被告提告等語置辯。爰答辯
    聲明：原告之訴駁回。
三、本院之判斷：　　 
　㈠按當事人主張有利於己之事實者，就其事實有舉證之責任，
    但法律別有規定，或依其情形顯失公平者，不在此限，民事
    訴訟法第277條亦有明文。又按因故意或過失，不法侵害他
    人之權利者，負損害賠償責任；不法侵害他人之身體、健康
    、名譽、自由、信用、隱私、貞操，或不法侵害其他人格法
    益而情節重大者，被害人雖非財產上之損害，亦得請求賠償
    相當之金額，其名譽被侵害者，並得請求回復名譽之適當處
    分，民法第184條第1項前段、第195條第1項前段分別定有明
    文。揆諸前揭規定，行為人負侵權行為之損害賠償責任，必
    以主觀上具有故意或過失，客觀上行為具有不法性並致他人
    權利受損害為要件，若其中任一要件有所欠缺，即無所謂侵
    權行為可言，不得依上開規定訴請損害賠償。再按所謂名譽
    受損害，必須依社會觀念，足認其人之聲譽，已遭貶損而言
    （最高法院58年度台上字第2329號判決參照）；而名譽有無
    受損害，應以社會上對個人評價是否貶損作為判斷之依據。
    原告主張被告上揭所為侵害其個人資料之隱私權、名譽權，
    應負損害賠償責任，既為被告所否認，衡諸前開說明，自應
    由原告就被告成立侵權行為事實負舉證責任。經查：
　⒈本件原告於111年4月18日以臉書私訊被告詢問：「請問貴店
　　是否需要出示疫苗接種證明才可入城」，被告即回覆告知：
    「你好 需要至少兩劑以上證明書喔 謝謝」等語(下稱系爭
    留言)，有原告提出之網頁截圖可參(見本院卷第15頁)，復
    未具被告爭執，應堪信實。又查，中央流行疫情指揮中心於
    111年1月20日宣布，考量特定娛樂場所具有接觸不特定人及
    無法保持社交距離之特性，傳播風險相對較高，為降低於場
    所消費期間接觸染疫之風險，強化場所之防疫管理措施，除
    維持該等場所工作人員皆應接種COVID-19疫苗2劑且滿14天
    ，未完整接種者，應每週定期篩檢陰性，始得提供服務外，
    自111年1月21日起調整民眾前往「歌廳、舞廳、夜總會、俱
    樂部、酒家、酒吧、酒店(廊)、理容院(觀光理髮、視廳理
    容)及特種咖啡茶室、夜店、舞場、三溫暖」等休閒娛樂場
    所時，應配合出示完整接種COVID-19疫苗紀錄，始得入內活
    動消費；且於111年3月28日發佈自111年4月1日至4月30日，
    維持現行口罩等防疫措施，並強化特定娛樂場所防疫之各項
    作為，對於進入場所之顧客，應提供至少接種3劑疫苗證明
    ，並落實實聯制，如有呼吸道症狀或出現發燒者，均不得進
    入；有卷附疫情指揮中心新聞稿可參（見本院卷第261至264
    頁、以下合稱系爭新聞稿）。而被告為經營女僕咖啡店之店
    家，屬系爭新聞稿所列之特定娛樂場所，足見被告之系爭留
    言係依系爭新聞稿防疫政策指示內容而回覆原告，乃遵守中
    央流行疫情指揮中心之防疫措施所為業務行為，要無任何「
    不法」可言。益徵，被告系爭留言僅係配合政府防疫政策，
    並非侵害原告隱私權為目的，且原告事後亦從未提供接種疫
    苗證明予被告，則被告自無侵害原告個人資料或隱私權之任
    何情事。再者，系爭留言並未使原告在社會上所受之價值判
    斷受到貶損，原告主張系爭留言實質上告知大眾未接種疫苗
    者是病毒的主要傳播者云云，乃其個人主觀上逾越文義射程
    之過度聯想，尚難成理。是以，原告主張其名譽權受損云云
    ，亦不足取。
　⒉至原告另主張臺北市餐飲業防疫管理措施指引建議餐飲場所
    採用疫苗通行證之有條件開放顧客內用，沒公布在政府公報
    或新聞紙上，沒有任何法律效果；又疫苗無法避免感染，也
    沒有明確證據表明疫苗可以防重症，就算可以防重症，重症
    與否是個人選擇，因此上開指引抵觸憲法第23條等語，並提
    出111年1月24日自由時報網路新聞報導、日文網站2021年5
    月19日標題「コロナの存在を証明できません。ワクチン接種で感染。」相
    關資料、111年1月21日「Omicron境外移入確定病例共364例
    分析」資料、衛生福利部疾病管制署署長信箱函覆民眾意見
    電子郵件、新冠病毒RT-PCR官方使用手冊第38頁及第40頁、
    美國網站報導資料等相關文件為參(見本院卷第31至97、105
    至107、113至121、141至149、187至227、235、251頁)。惟
    原告該等主張及意見，核屬公法上爭議或防疫立法政策範疇
    ，本非得由民事法院判定之事項，附此敘明。
四、綜上，被告系爭留言之行為，乃遵循政府防疫政策之正當執
    行業務行為，亦未不法侵害原告之隱私權、名譽權，自不構
    成侵權行為。原告依侵權行為之法律關係，請求判決如訴之
    聲明所示，為無理由，應予駁回。原告之訴既經駁回，其假
    執行之聲請失其依據，應併予駁回。
五、本件判決基礎之事證已臻明確，兩造其餘之攻擊或防禦方法
    及所用之證據，經審酌後核與判決結果不生影響，爰不一一
    論列，附此敘明。　
六、訴訟費用負擔之依據：民事訴訟法第78條。　　
中　　華　　民　　國　　111 　年　　10　　月　　7 　　日
                  民事第二庭    法　官　林禎瑩
以上正本係照原本作成。
如對本判決上訴，須於判決送達後20日內向本院提出上訴狀。如
委任律師提起上訴者，應一併繳納上訴審裁判費。
中　　華　　民　　國　　111 　年　　10　　月　　11　　日
                                書記官  葉佳昕